臺灣高等法院高雄分院刑事判決
上　訴　人
即　被　告　甲○○
上列上訴人因竊盜案件，不服臺灣屏東地方法院93年度易字第
218 號中華民國94年3 月23日第一審判決（起訴案號：臺灣屏東
地方法院檢察署92年度偵字第6021號），提起上訴，本院判決如
下：
    主  文
上訴駁回。
    事  實
一、甲○○曾於民國91年間因竊取行水區砂石之竊盜案件，經原
    審法院91年度潮簡字第462 號判處有期徒刑6 月如易科罰金
    ，以300 元折算1 日，緩刑2 年確定，仍不知警惕。其於緩
    刑期間內與其弟陸清木（業經臺灣屏東地方法院檢察署檢察
    官另為緩起訴處分）基於犯意聯絡，意圖為自己不法所有，
    於92年11月21日16時許，分別駕駛不知情江玉珠所有車牌號
    碼BQ-2953 號自小貨車及向不知情之董清山借用未懸掛車牌
    農用自小貨車，至屏東縣春日鄉○○段草山溪草山橋附近公
    有河川地，持其所有客觀上足以對人之生命、身體造成危害
    可供兇器使用之鐵橇 (原判決誤植「鏟子」)2 支 及便利行
    竊之鋼索及鋼索絞盤等工具，以現場木材為支撐架，然後再
    以鋼索及鋼索絞盤將河川石塊吊起，再將小貨車倒車至石塊
    下方，而將石塊放至小貨車上之方式，接續竊取草山橋上游
    300 公尺及下游500 公尺河川內石塊共17塊（15塊在草山溪
    下游五百公尺處竊得，裝在江玉珠所有之BQ-2953 號自小貨
    車，2 塊在上游300 公尺處竊得，裝在未懸掛車牌之農用小
    貨車上），得手後，其2 人分別駕駛前開2 輛小貨車至草山
    溪旁芒果園內藏放，嗣於翌日（92年11月22日）凌晨4 時許
    ，其2 人又與甲○○之子陸清光（搬運贓物部分業經臺灣屏
    東地方法院檢察署檢察官另為緩起訴處分）至草山溪旁之芒
    果園內，分別駕駛載有石塊之前開2 輛小貨車途經士文溪、
    率芒溪及枋山鄉大鵬營區○○○○道路，於同日五時許，甲
    ○○駕駛上開車牌號碼BQ-2953 號自小貨車載運15塊石塊進
    入屏東縣枋山鄉加祿村嘉和江南地磅準備過秤時，為警查獲
    ，並扣得上開2 輛貨車上之石塊17塊（已置回草山溪溪中）
    及甲○○所有供其行竊所用之鐵橇2 支、鋼索絞盤3 具、鋼
    索3 條。
二、案經屏東縣警察局枋寮分局報請臺灣屏東地方法院檢察署檢
    察官偵查起訴。
    理  由
一、被告甲○○雖未於本院審理時到庭，惟本院於94年6 月28
    日準備程序訊據上訴人即被告甲○○承認竊盜犯行。供稱:
    「我認罪，起訴事實我瞭解，92年11月20日下午4 時許，我
    駕駛同居人江玉珠所有BQ-2953 號小貨車，及向董清山借用
    未懸掛車牌農用自小貨車，至屏東縣春日鄉○○段草山溪草
    山橋附近，盜採石塊，方式如原審判決事實所載」等語。
二、經查：
  (一)被告甲○○夥同同案被告陸清木駕駛車輛前往草山溪草山橋
    附近，以木材為支撐架，然後再以鋼索及鋼索絞盤將石塊吊
    起，再將小貨車倒車至石塊下方，而將石塊放至小貨車上之
    方式，分別在草山溪下游500 公尺、上游300 公尺竊取草山
    溪內石塊共17塊，並將裝有石頭之前開2 輛小貨車藏放於草
    山溪旁芒果園內之工寮旁，於翌日凌晨在屏東縣枋山鄉加祿
    村嘉和江南地磅過秤時，為警查獲等情，業據被告甲○○於
    警詢時直承: 「92年11月21日5 時許在屏東縣枋山鄉○○村
    ○○路江南磅查獲我駕駛BQ-2953 號自小貨車，滿載大石塊
    ，另我弟弟陸清木當時駕另一自小貨車載運石塊，乃從春日
    鄉○○段草山溪，即草山橋下游500 公尺左右處及草山橋上
    游300 公尺左右處，未經申請許可竊得，係92年11月20日16
    時至17時之間，以木材為支架，以鋼索及絞盤將大石塊吊起
    竊取置諸車上搬運，要運至新古華村我住處後方」（見92年
    11月21日警訊筆錄)， 於檢察官偵訊時亦同此意旨坦承綦詳
    ，證人即同案被告陸清木警詢及檢察官偵查中亦同此供述竊
    運石塊而被查獲等情無異 (見臺灣屏東地方法院檢察署92年
    度核退字第1008號偵查卷第8-9 頁、92年度偵字第6021號偵
    查卷第79頁），並經證人張振茂於原審法院審理時證稱：「
    挖石頭之痕跡是在河川區域線內，挖的地方有好幾處，刑事
    組有帶我們去看石塊被挖起的痕跡，那裡沒有農田」等語明
    確（見原審卷第102 、104-105 頁），復有現場繪圖、會勘
    記錄、盜採位置圖、率芒溪河川籍圖各1 紙及現場照片58
    幀在卷可稽，並有當場查扣屬被告甲○○所有鐵橇2 支、鋼
    索絞盤3 具、鋼索3 條扣案可資佐證，被告於警偵訊之自白
    與事實相符，應堪採信。按被告之自白，非出於強暴、脅迫
    、利誘、詐欺、疲勞訊問、違法羈押或其他不當方法，且與
    事實相符者，得為證據，刑事訴訟法第156 第1 項定有明文
    。亦即被告之自白係出於自由意思，且與事實相符者，即有
    證據能力，被告於警詢及檢察官偵查中之自白係出於自由意
    志，自得採為本件判決之基礎。又被告以外之人（包括證人
    、鑑定人、告訴人、被害人及共同被告等）於審判外之陳述
    雖不符刑事訴訟法第159 條之1 至之4 等四條之規定，而經
    當事人於審判程序同意作為證據，法院審酌該言詞陳述或書
    面陳述作成時之情況，認為適當者，亦得為證據；當事人、
    代理人或辯護人於法院調查證據時，知有刑事訴訟法第159
    條第1 項不得為證據之情形，而未於言詞辯論終結前聲明異
    議者，視為有前項之同意，刑事訴訟法第159 條之5 定有明
    文。本件證人陸清木固均曾於警詢及偵查中為陳述，其性質
    雖屬傳聞證據，惟其未再於法院審理中為陳述，且查無符合
    同法第159 條之1 至之4 等前四條之情形，其所為之上開警
    詢、偵查筆錄內容，業經當事人於審判程序明示同意作為證
    據，本院審酌上開筆錄作成時，較無人情施壓或干擾，亦無
    不當取供之情形，認為以之作為本案之證據亦屬適當，是其
    於警詢、偵查筆錄之證言自具有證據能力。當場查扣屬被告
    甲○○所有鐵橇2 支、鋼索絞盤3 具、鋼索3 條，當事人於
    審判程序明示同意作為證據，亦具有證據能力。另刑事訴訟
    法第159 條之4 規定: 「除前三條之情形外，下列文書亦得
    為證據：一除顯有不可信之情況外，公務員職務上製作之紀
    錄文書、證明文書。二除顯有不可信之情況外，從事業務之
    人於業務上或通常業務過程所須製作之紀錄文書、證明文書
    。三除前二款之情形外，其他於可信之特別情況下所製作之
    文書。」，會勘記錄及盜採位置圖為證人即屏東縣政府工務
    局水利課巡防員張振茂依據水利法施行細則第185 條之規定
    ，依其職權於92年11月21日會同承辦警員及被告甲○○、另
    案被告陸清木、陸清光於現場所製作，而現場繪圖、率芒溪
    河川籍圖及現場照片58幀則為承辦警員依其職權且實際勘查
    地形、路線及相關位置所製作之文書，經查亦無顯不可信之
    情況，上開文書應具有證據能力。綜合上揭各證據資料研析
    ，被告直承夥同其弟陸清木行竊河川地大石塊之自白，與事
    實相符，應堪為不利於被告之認定，被告竊盜河川地大石塊
    之犯行洵堪認定。
  (二)被告甲○○雖於原審法院辯稱：「紀吉清請我去整地，石塊
    是我在紀吉清的土地上整地時撿起放在河川旁邊，之後我再
    去載運的，目的是要修補房子漏水為擋土牆，非竊盜河川地
    巨石」云云，但證人紀吉清於94年3 月9 日原審法院審理時
    結證稱：「大概一年多前僱甲○○去整地，正確時間我沒辦
    法確定，甲○○是在8 月時將地整好，我可以去種雜糧」等
    語（見原審卷第152 頁），而被告甲○○於原審法院審理時
    亦自承係7 、8 月時幫證人紀吉清整地，施工一個星期等情
    （見原審卷第162 頁），可見證人紀吉清應係於92年8 月間
    僱請被告甲○○為其整地，惟被告甲○○與同案被告陸清木
    係於92年11月20日搬運上揭石塊，倘上開石塊確係位於證人
    紀吉清所耕作之土地上，被告甲○○自應於整地時將之搬離
    ，豈會於整地完畢後3 個月始自證人紀吉清所耕種之土地旁
    將石塊搬離。何況為擋漏水，應趁雨季時為之，為何遲至雨
    季過後始搬大石塊為擋土牆，於防治房子之漏水又有何實益
    可言，所辯有違常情。況證人紀吉清於原審法院審理時亦證
    述：甲○○作完時我有去現場看，石頭用來擋水，堆在田地
    四週，剩下來的作為河川的護欄，石頭現在還在，當時看的
    情況就是如此，現場也沒有變化，情況跟8 月的時候一樣等
    語（見原審卷第152-153 頁），而本件被告甲○○所搬運之
    石塊多達17塊，且須動用2 輛小貨車始能載運，證人紀吉清
    自不可能絲毫未察覺其所耕種之土地及土地周遭現況有所改
    變，顯見證人紀吉清所耕種之春日鄉○○段871 地號土地自
    92 年8月間整地完畢後其地貌即無改變。再者，本件河川地
    有好幾處被挖，分佈在草山溪河床草山橋上游300 公尺及下
    游500 公尺處，業據被告甲○○於警訊時供述明確，並經證
    人張振茂證述如前，並有現場繪圖、會勘記錄、盜採位置圖
    、率芒溪河川籍圖各一紙及現場照片58幀在卷可稽，而查扣
    之石塊至重，起卸搬運艱鉅，非有起重設備無法起卸，至少
    亦應有簡易鋼索及鋼索絞盤輔以木架支撐始能為之，被告整
    地時不可能將石塊分別放置於上開地點，因此其所挖取者，
    顯非紀吉清田地之石塊。被告辯稱：石塊是在證人紀吉清之
    土地整地時撿起放在河川旁邊，事後再開車子載走云云，殊
    無可採。
  (三)被告甲○○與同案被告陸清木於92年11月20日下午4 時許開
    始搬運石頭，並先將裝有石頭之前開2 輛小貨車停放於草山
    溪旁芒果園內，於翌日凌晨始分別駕駛前開2 輛小貨車離開
    等情，已據被告甲○○及同案被告陸清木各於警詢及偵查中
    供述明確，被告甲○○與同案被告陸清木將前開石塊搬至小
    貨車上後，何以不直接將石塊載運至目的地，而須先至草山
    溪旁之芒果園內停放，迨於凌晨始駕車搬運石塊，且被告於
    原審法院審理時亦自承其與同案被告陸清木駕車沿士文溪、
    率芒溪轉往大鵬營區○○○○道路多繞了半小時之路程等情
    （見原審卷第159 頁），顯係避人耳目之舉。又被告甲○○
    與同案被告陸清木駕駛前開2 輛小貨車載運石塊至證人蘇清
    江所經營之江南地磅站擬過磅時為警查獲之事實，已經證人
    蘇清江於偵查中證述：「我經營江南過磅站，被告甲○○、
    同案被告陸清木、陸清光有時載石頭去我之地磅站過磅，有
    時不知載什麼」等語（見偵查卷第78頁），且有江南電腦秤
    量處過磅單35紙在卷可參，並無顯有不可信之情況，依刑事
    訴訟法第159 條之1 第2 項及第159 條之4 ，應有證據能力
    。證人蘇清江復於原審法院審理時證述明確（見原審卷第
    146 頁），若被告甲○○僅係單純將所載運之石塊搬回住處
    作為擋土牆及防治房屋漏水之用，豈會大費周章於凌晨至江
    南地磅站測量石塊之重量，顯違常情，雖其又稱不小心才將
    車子開上地磅處，並非要過磅等語。惟被告以前常至該處過
    磅等情，業據證人蘇清江於偵查中及原審法院審理時證述明
    確，堪認被告對於該處地形至為熟悉，不可能誤將車子開進
    去過磅，況證人蘇清江更證稱：沒有要過磅的車子不會開過
    來等語（見原審卷第146 頁），是其辯稱不小心開進去地磅
    處，並非要過磅云云，亦非可採。故被告甲○○事後翻異前
    詞，辯稱：「我是去紀吉清土地整地，將石頭拿來做擋土牆
    擋水，不是偷挖石頭」云云，顯係卸責之詞，不足採信。
三、查扣案之鐵橇2 支長度分別為142 公分、130 公分，直徑為
    2 公分，均為金屬製品，至為堅硬，且末端已分別削尖及磨
    利，業經檢察官勘驗無誤，並製有勘驗筆錄在卷可稽（見偵
    查卷第88頁），客觀上足以危害人之生命身體，依社會通常
    觀念可供兇器使用之物，自屬刑法第321 條第1 項第3 款所
    稱之兇器，被告甲○○竟持之以行竊，核其所為係犯刑法第
    321 條第1 項第3 款之攜帶兇器竊盜罪。被告甲○○與同案
    被告陸清木就上開犯行，有犯意之聯絡及行為之分擔，為共
    同正犯。被告於同一時段接續在草山溪河床草山橋上下游30
    0 、500 公尺處盜取河川石塊共17塊，係基於單一之犯意，
    數行為於同時同地或密切接近之時地實施，侵害同一之法益
    ，各行為之獨立性極為薄弱，依一般社會健全觀念，在時間
    差距上，難以強行分開，在刑法評價上，以視為數個舉動之
    接續施行，合為包括之一行為予以評價，較為合理，則屬接
    續犯，而為包括之一罪 (最高法院93年度台上字第6697號判
    決意旨參照)。
四、原審刑法第28條、第321 條第1 項第3 款、第38條第1 項第
    2 款，並審酌被告前已有竊取行水區砂石經原審法院判處有
    期徒刑6 月，緩刑2 年之前科，犯罪之動機、目的任意盜取
    河川石塊，破壞生態至鉅、使用兇器行竊危險性亦大、犯後
    仍砌詞巧飾，否認犯行之態度等一切情狀，量處有期徒刑8
    月。被告持以行竊之鐵橇2 支、鋼索絞盤3 具、鋼索3 條，
    均為其所有之物，業據其供明在卷，併依刑法第38條第1 項
    第2 款之規定，宣告沒收。認事用法尚無不合，量刑亦稱妥
    適，被告上訴意旨否認犯罪，空言指摘原判決不當，並無可
    取，為無理由，應予駁回。 (起訴書及原判決均將「鐵橇」
    ，誤植為「鏟子」，將原判決特此更正)。
五、被告經合法傳喚，無正當理由不到庭，爰不待其陳述逕行判
    決。
六、移送併辦意旨（93年度偵字第2429號）認被告於93年5 月7
    日8 時許，與另案被告紀明在共同在屏東縣春日鄉古華林區
    內，持被告甲○○所有客觀上足供兇器使用之鐮刀1 把、鐵
    撬及鍊鋸各1 支，竊取林區森林主產物七里香樹頭 (根)2
    株、九芎及朴樹等林木500 公斤，因認該部分被告甲○○亦
    涉有竊盜及違反森林法罪嫌與本件具有連續犯之裁判上一罪
    關係。連續犯之所謂基於概括犯意，必須其多次犯罪行為自
    始均在一個預定犯罪計劃以內，出於主觀上始終同一犯意之
    進行，若中途另有新犯意發生，縱所犯為同一罪名，究非連
    續其初發的意思，即不能成立連續犯（參照最高法院70年台
    上字第6296號判例意旨）。然本件移送併辦之在屏東縣春日
    鄉古華林區內竊取森林主副產物，與被告於92年11月20日在
    河床上竊盜巨石塊，時間相距5 月之久，行竊之標的及手法
    亦異，殊難認係自始均包括於同一之概括犯罪計劃之內，是
    該案應屬另行起意，與本案並無連續犯之裁判上一罪關係。
    檢察官此部分移送併辦，非法院所得審究，應退回檢察官另
    行處理。
據上論斷，應依刑事訴訟法第368條、第371條，判決如主文。
本案經檢察官邱榮藏到庭執行職務。
中　　華　　民　　國　　94　　年　　7 　　月　　19　　日
                  刑事第二庭    審判長法  官  林正雄
                                      法  官  黃壽燕
                                      法  官  陳啟造
以上正本證明與原本無異。
本判決不得上訴。
中　　華　　民　　國　　94　　年　　7 　　月　　20　　日
　　　　　　　　　　　　　　　　　　　書記官  黃琳群
附錄論罪科刑法條：
刑法第321條第1項第3款
犯竊盜罪而有左列情形之一者，處6 月以上、5 年以下有期徒刑
：
三  攜帶兇器而犯之者。
